臺灣高等法院刑事判決
108年度上訴字第3652號
上  訴  人  
即  被  告  張學祥  



上列上訴人即被告因公共危險等案件，不服臺灣士林地方法院10
8年度訴字第195號，中華民國108年9月26日第一審判決（起訴案
號：臺灣士林地方檢察署108年度偵字第9340號），提起上訴，
本院判決如下：
    主  文
上訴駁回。                                              
    事實及理由
一、經本院審理結果，認第一審以上訴人即被告張學祥以一行為
    同時犯刑法第175條第1項之放火燒燬他人所有物罪及同法第
    305條之恐嚇危害安全罪，為想像競合犯，從一重論以放火
    燒燬他人所有物罪，判處有期徒刑2年，並諭知扣案打火機1
    個沒收，認事用法、量刑及沒收之諭知均無不當。至被告行
    為後，刑法第175條第1項及第305條雖均經立法院於民國108
    年12月3日修正，並經總統於108年12月25日以華總一義字第
    10800140641號令公布，於同年月27日生效，惟本次修正，
    刑法第175條第1項僅係將法定刑「1年以上、7年以下有期徒
    刑」之頓號予以刪除，修正為「1年以上7年以下有期徒刑。
    」，而刑法第305條則僅係將刑法施行法第1條之1第2項罰金
    數額提高30倍之規定予以明文化，直接將加乘倍數後之罰金
    數額規定於該條文，因均不涉及犯罪範圍或加重、減輕之變
    更，故無庸為新舊法比較，原判決雖未及說明，但對判決結
    果並無影響，應予維持，並引用第一審判決書記載之事實、
    證據及理由（如附件）。
二、被告上訴意旨略以：我已商請洪明秋與許金龍協商處理許金
    龍家的臭味多次無效，才會出此下策，犯下本案，但案發後
    我與許金龍皆毫髮無傷，且警察沒有以消防車滅火，許金龍
    及洪明秋於警局均已表明不會提告，請審酌無人傷亡及重大
    財損下，予以從輕量刑云云。
三、惟查：
  ㈠原審判決依憑被告之供述、證人許金龍、洪明秋、林益如之
    證述，暨現場照片13張、新北市政府警察局汐止分局扣押筆
    錄、扣押物品目錄表、108年6月18日洪明秋簽具之代保管條
    、108年6月25日長達工程有限公司出具之維修整理費用估價
    單及新北市政府警察局汐止分局108年7月25日新北警汐刑字
    第1083854310號函暨所附火災原因調查鑑定書及扣案之打火
    機1個等證據，認定被告本件放火燒燬他人所有之物之犯行
    ，已詳敘所憑之證據與認定之理由，並無任何憑空推論之情
    事，亦與經驗法則、論理法則無違。
  ㈡被告雖執前詞置辯。惟查，被告確實於原判決事實欄一所載
    時、地，以將瓦斯桶管線拆下，開啟瓦斯桶氣閥使部分瓦斯
    氣體洩漏，再將氣閥關上，隨即持打火機點火引燃之方式，
    燒燬如原判決附表所示之物之事實，業據被告於本院準備程
    序時坦承不諱（見本院卷第73頁），並有上開各項證據在卷
    可證。堪認被告確實有先逸漏瓦斯桶內部分氣體，於其持打
    火機點燃時，方能引起火勢，燒燬上開物品之情。況被告於
    引燃火勢後，其右手亦因此而受有灼燒傷之情，亦據被告坦
    承在卷（見偵字卷第16頁，本院卷第95頁），並有其受傷照
    片2張附卷足參（見偵字卷第65、66頁）。足見被告確實有
    如原判決事實欄一所載之犯行，且其所引燃之火勢，除燒燬
    原判決附表所載他人之物外，其本身亦因此受有傷害。故被
    告上開所辯，顯非事實，不足採信。
  ㈢按刑事審判旨在實現刑罰權之分配的正義，故法院對有罪被
    告之科刑，應符合罪刑相當之原則，使輕重得宜，罰當其罪
    ，以契合社會之法律感情，此所以刑法第57條明定科刑時應
    審酌一切情狀，尤應注意該條所列10款事項以為科刑輕重之
    標準，俾使法院就個案之量刑，能斟酌至當。而量刑輕重係
    屬事實審法院得依職權自由裁量之事項，苟已斟酌刑法第57
    條各款所列情狀而未逾越法定刑度，不得遽指為違法（最高
    法院72年台上字第6696號判例參照）。查原審於科刑時，已
    審酌刑法第57條各款所列情狀（詳如原判決理由欄三所載）
    ，而於法定刑度之內，予以量定，客觀上並無明顯濫權
    或失之過重之情形，亦未違反比例原則，核無違法或不當。
  ㈣綜上所述，被告提起本件上訴，空言否認，並指摘原審量刑
    過重，為無理由，應予駁回。
四、據上論斷，應依刑事訴訟法第373條、第368條，判決如主文
    。
本案經檢察官陳昭仁提起公訴，檢察官曾文鐘到庭執行職務。
中　　華　　民　　國　　108 　年　　12　　月　　31　　日
                  刑事第十五庭  審判長法　官  劉興浪
  　　　　　　　　　　　　　　　　　　法　官  陳信旗
  　　　　　　　　　　　　　　　　　　法　官  林怡秀
以上正本證明與原本無異。
如不服本判決，應於收受送達後10日內向本院提出上訴書狀，其
未敘述上訴之理由者並得於提起上訴後10日內向本院補提理由書
（均須按他造當事人之人數附繕本）「切勿逕送上級法院」。
                                      書記官  陳采薇
中　　華　　民　　國　　109 　年　　1 　　月　　3 　　日
附錄：本案論罪科刑法條全文
中華民國刑法第175條
（放火燒燬住宅等以外之物罪）
放火燒燬前二條以外之他人所有物，致生公共危險者，處1年以
上7年以下有期徒刑。
放火燒燬前二條以外之自己所有物，致生公共危險者，處3年以
下有期徒刑。
失火燒燬前二條以外之物，致生公共危險者，處拘役或3百元以
下罰金。

中華民國刑法第305條
（恐嚇危害安全罪）
以加害生命、身體、自由、名譽、財產之事，恐嚇他人致生危害
於安全者，處2年以下有期徒刑、拘役或3百元以下罰金。

附件：
臺灣士林地方法院刑事判決            108年度訴字第195號
公　訴　人　臺灣士林地方檢察署檢察官
被　　　告　張學祥　男　58歲（民國00年0月00日生）
                    身分證統一編號：Z000000000號
                    住○○市○○區○○街00巷0弄0號4樓
                    （在押）
上列被告因公共危險案件，經檢察官提起公訴（108 年度偵字第
9340號），本院判決如下：
    主  文
張學祥放火燒燬他人所有如附表所示之物，致生公共危險，處有
期徒刑貳年。扣案打火機壹個沒收。
    事  實
一、張學祥向洪明秋承租位於新北市○○區○○街00號1 樓套房居住
    ，因不滿上址隔壁23號1 樓住戶許金龍排放之油煙、氣味飄
    散至其租屋處，於民國108 年6 月18日17時20分許，在上開
    套房旁，酒後與許金龍發生口角，張學祥竟基於放火燒燬他
    人所有物及恐嚇危害安全之犯意，將瓦斯桶管線拆下，開啟
    瓦斯桶氣閥使部分瓦斯氣體洩漏，再將氣閥關上，隨即持打
    火機點火引燃，而燒燬周圍洪明秋所有如附表所示之物，張
    學祥以此將加害生命、身體之舉動，使許金龍心生畏懼，致
    生公共危險及許金龍之安全。嗣經許金龍持滅火器將火勢撲
    滅，並經其他住戶報警處理，始查悉上情，並扣得打火機1 
    個。
二、案經新北市政府警察局汐止分局報告臺灣士林地方檢察署檢
    察官偵查起訴。
    理  由
一、本判決所引用被告以外之人於審判外之陳述，雖屬傳聞證據
    ，然被告張學祥於本院準備程序及審理中均表示同意作為證
    據（見本院卷第51頁、第172 頁），本院審酌上開證據資料
    作成時之情況，尚無違法不當及證明力明顯過低之瑕疵，亦
    認為以之作為證據應屬適當，爰依刑事訴訟法第159 條之5
    第1 項規定，認有證據能力。
二、訊據被告固不否認於案發時、地有以打火機點火引燃瓦斯，
    並燒燬如附表所示物品，惟矢口否認有何放火燒燬他人所有
    物及恐嚇危害安全犯行，辯稱：因為我跟許金龍講了好幾次
    氣味飄過來我住處的問題，但他都不改，案發時我與許金龍
    又發生口角，當時許金龍叫我有膽就點看看，我確定開關是
    關著，才敢點火，是因為開關那一瞬間有瓦斯跑出來，才會
    造成一點明火，我只是想嚇嚇許金龍，沒有犯意，之後我有
    趕快去拿濕毛巾蓋在開關上，火才熄滅的云云。經查：
（一）上開事實，業據證人許金龍於警詢（見臺灣士林地方檢察
      署108 年度偵字第9340號卷，下稱偵卷，第21至23頁）及
      偵查中（見偵卷第89至91頁、第131 頁）指稱：案發時我
      在宜興街23號跟人聊天，然後被告來敲我的門，罵我說我
      家炒菜有油煙味，我沒有講話，被告就離開，之後又回來
      敲門，嗆聲說他敢開瓦斯我信不信，之後就手持打火機靠
      近瓦斯桶，隨後點火，當下火勢噴發，被告就跑回自己房
      間躲藏，我第一時間試圖用水撲滅火勢，後來發現無法撲
      滅，就至宜興街19巷內找尋公設滅火器滅火，我沒看到被
      告用濕毛巾滅火等語歷歷，且據證人洪明秋於警詢（見偵
      卷第33至35頁、第39至41頁）、偵查（見偵卷第129 至13
      1 頁）及本院審理中（見本院卷第167 至171 頁）證稱：
      案發時，是鄰居打電話跟我說我的套房有冒煙，到現場看
      到火已經滅掉，都是滅火器的粉末，我就進去把瓦斯桶拉
      到外面；瓦斯桶是屬於被告的套房使用，原本在防火巷內
      靠著牆面放，被燒燬如附表所示之物都是我所有，我到現
      場時有聽到被告與許金龍在爭執隔壁味道的問題等語甚詳
      ，並據證人即宜興街19巷1 號2 樓住戶林益如詳證發現火
      災過程在卷（見偵卷第29至31頁）。核對前開證人歷次所
      述，可見其等歷次所述內容，就發現之過程、處理滅火之
      方式、時序等細節均屬一致，再將其等所述相互勾稽亦無
      明顯齟齬之處，自堪信實。此外，尚有現場照片13張（見
      偵卷第61至67頁）、新北市政府警察局汐止分局扣押筆錄
      、扣押物品目錄表、108 年6 月18日洪明秋簽具之代保管
      條（見偵卷第47至51頁、第59頁）、108 年6 月25日長達
      工程有限公司出具之維修整理費用估價單（見偵卷第139
      頁）及新北市政府警察局汐止分局108 年7 月25日新北警
      汐刑字第1083854310號函暨所附火災原因調查鑑定書（見
      本院卷第59至137 頁）在卷可稽，另有打火機1 個扣案，
      已足認被告係與許金龍爭執後，隨即以點燃瓦斯燒燬物品
      方式恐嚇許金龍之事實。
（二）被告固以前詞辯稱其無放火及恐嚇之故意云云，惟本院認
      不足採信，理由如下：
    1.被告原於警詢中供稱：當時我因許金龍廚房油煙問題與許
      金龍發生爭執，後來我就將瓦斯桶開關打開想嚇嚇他，對
      方說「你有膽就點下去」，我一氣之下用打火機點燃瓦斯
      等語（見偵卷第12頁），於偵查中即改稱：我有先將瓦斯
      桶關起來，再將瓦斯桶管線拆下來，我原本想嚇嚇許金龍
      ，許金龍跟我說有膽你就點，我就點火，沒想到連接熱水
      器的管線燒起來，瓦斯桶上方也有火，我先回浴室拿毛巾
      沾水要滅火，也從浴室接蓮蓬頭要滅火，將火滅完後，再
      回到屋內清理積水等語（見偵卷第99頁），於本院訊問中
      雖一度坦承放火燒燬他人所有物罪（見本院卷第18頁），
      嗣於準備程序、審理中又辯稱並無放火之意，而是在關掉
      瓦斯桶途中，有將開關開一下，有瓦斯外洩的聲音跑出一
      點氣體，所以點火之後產生一些明火，但若非其關上開關
      ，造成危害可能更大云云（見本院卷第50至51頁、第175
      至176 頁）。核其歷次所述，不僅數度翻異前詞，更就是
      否開啟瓦斯桶開關之重要情節始終避重就輕、語焉不詳，
      已顯畏罪情虛。
    2.所謂「放火」，乃指故意使火力傳導於特定之目的物，使
      其燃燒之意（最高法院103 年度台上字第2610號判決意旨
      參照），參照前開火災原因調查鑑定書就起火原因之記載
      ，係認定：本案起火處所位於21號1 樓北側套房防火巷內
      房門東側附近處，檢視原置放於上開處所液化石油氣鋼瓶
      調節閥周遭之鋼瓶有輕微火煙燻燒痕跡，鋼瓶調節閥與瓦
      斯軟管接口處已燒熔焦黑，且起火處之牆面V 型火流最低
      點與液化石油鋼瓶調節閥所在高度約略相符，足見係液化
      石油氣鋼瓶調節閥與軟管相接處有破損致鋼瓶內液化石油
      氣洩出遇火源而造成燃燒等情（見本院卷第68頁），佐以
      現場照片觀之，被告應係點燃打火機靠近瓦斯桶調節閥與
      軟管相接處，進而造成起火燃燒。又被告在本院審理時已
      自承點火前即聽到瓦斯外洩的聲音，足認其在明知空間當
      中存有瓦斯氣體之狀況下，仍決意點燃打火機，對於所生
      明火進而傳導於起火點附近如附表所示之物，最終造成燒
      燬之結果等情，顯有預見；且依新北市政府消防局橫科分
      隊火災出動觀察紀錄之記載，搶救人員到場時火勢已熄滅
      ，現場民眾使用乾粉滅火器將火勢撲滅，故消防人員無射
      水（見本院卷第79頁），與現場照片所呈現四處散落白色
      乾粉之情狀及前揭許金龍、洪明秋證稱撲滅火勢之現場情
      況相符，是許金龍證稱火勢噴發後被告跑回自己房間，並
      未用濕毛巾救火等情，尚非無稽，亦難認被告於起火後有
      何積極撲滅火勢之作為，益徵被告主觀上確有放火燒燬他
      人物品之故意無訛，其空言辯以無放火之故意云云，自非
      可採。
    3.此外，被告於本案中始終自承其點火之行為目的是要「嚇
      嚇」許金龍，業如前述，足認被告主觀上顯有將「點燃瓦
      斯或瓦斯桶造成爆炸」等加害於生命、身體之惡害通知許
      金龍之意，且其行為係在集合式住宅1 樓之狹小防火巷空
      間內為之，衡情客觀上亦足使許金龍心生畏懼，被告自難
      諉為不知，故被告主觀上亦有恐嚇之故意無疑，其空言辯
      以上詞，要非可信。
（三）刑法公共危險罪章之放火罪，所謂「燒燬」，係指燃燒毀
      損之義，亦即標的物已因燃燒結果喪失其效用而言（最高
      法院69年度台上字第1976號、87年度台上字第1719號判決
      意旨參照）；又所謂「致生公共危險」，即具體危險犯之
      概念，係指具體之危險而言，祇需有發生實害之蓋然性為
      已足，不以實際已發生實害為必要；而具體危險之存否，
      應依社會一般之觀念，客觀予以判定（最高法院72年度台
      上字第2532號、93年度台上字第4681號、94年度台上字第
      6173號判決意旨參照）。本案中如附表所示洪明秋所有之
      物已遭燒燬而不能使用，除為被告所不爭外，亦據洪明秋
      詳證在前，且依前開現場照片觀之，燒燬之上開物品確已
      有燒黑炭化、捲曲破損之情形，可見上開物品已喪失效用
      而達燒燬之程度。而被告放火之位置，係在集合式住宅1
      樓防火巷內，且紗窗、天花板均已遭燒燬，若火勢未即時
      撲滅，恐將延燒屋內並波及連接比鄰之其他住戶，被告上
      開放火行為，顯已致生公共危險，要無疑義。綜上所述，
      本案事證明確，被告上揭放火燒燬他人之物、恐嚇危害安
      全等犯行，洵堪認定，應予依法論科。
三、核被告所為，係犯刑法第175 條第1 項放火燒燬他人所有物
    及同法第305 條恐嚇危害安全罪。被告以同一放火行為同時
    觸犯上開2 罪，為想像競合犯，依刑法第55條規定，從一重
    之放火燒燬他人所有物罪處斷。起訴書犯罪事實欄雖未記載
    恐嚇危害安全罪犯行，惟該部分與已敘及之放火燒燬他人所
    有物罪犯行，有想像競合犯之裁判上一罪關係，為起訴效力
    所及，復經本院當庭告知所涉犯罪名，無礙被告訴訟上防禦
    權之行使，本院自得併予審理。爰審酌被告於92年間已有不
    能安全駕駛致交通危險罪之前科紀錄，有臺灣高等法院被告
    前案紀錄表在卷可稽，本案中又僅因與鄰居許金龍間針對油
    煙、氣味乙事發生糾紛，未尋理性途徑溝通解決，竟在集合
    式住宅防火巷內用打火機點燃瓦斯方式燒燬房東洪明秋所有
    之物來恐嚇許金龍，其衝動控制能力顯然不佳，且置其他公
    眾之生命、身體安全於不顧，實屬不該，犯後又矢口狡辯，
    意圖脫免罪責，顯然未深切反省其行為之危險性，難認有悔
    意，幸本案經許金龍及時撲滅火勢而未釀鉅災，並考量被告
    高職畢業、未婚、本案羈押前獨居於案發地點、擔任公司行
    號之夜班保全、月收入約新臺幣3 萬元之智識程度、家庭、
    生活、經濟狀況等一切情狀，量處如主文所示之刑。
四、扣案打火機1 個，為被告所有供犯本案所用之物，業據其自
    承在卷（見本院卷第174 至175 頁），爰依刑法第38條第2
    項前段規定宣告沒收。
據上論斷，應依刑事訴訟法第299 條第1 項前段，刑法第175 條
第1 項、第305 條、第55條、第38條第2 項前段，刑法施行法第
1 條之1 第1 項、第2 項前段，判決如主文。
本案經檢察官陳昭仁提起公訴，檢察官薛雯文到庭執行職務。
中　　華　　民　　國  　108　　年　　9　　月　　26　　日
                  刑事第二庭審判長法  官  蔡守訓
                                  法  官  蘇琬能
                                  法  官  張毓軒
以上正本證明與原本無異。
如不服本判決應於收受判決後10日內向本院提出上訴書狀，並應
敘述具體理由；其未敘述上訴之理由者，應於上訴期間屆滿後20
日內向本院補提理由書（均須按他造當事人之人數附繕本），切
勿逕送上級法院。
                                  書記官  方怡雯
中　　華　　民　　國　 108　　年　　9 　　月　　27　　日
附表：

編號 燒燬之他人所有物 1 瓦斯管 2 瓦斯調整器 3 電線 4 電線開關盒 5 紗窗 6 輕鋼架天花板